【裁判字號】    98,訴,1862
【裁判日期】    980821
【裁判案由】    毒品危害防制條例
【裁判全文】
臺灣臺中地方法院刑事判決              98年度訴字第1862號
公  訴  人  臺灣臺中地方法院檢察署檢察官
被      告  乙○○
                    （現另案在臺灣臺中監獄臺中分監執行）
指定辯護人  義務辯護人王銘助律師
被      告  甲○○
                    （
指定辯護人  本院公設辯護人丁○○
上列被告等因違反毒品危害防制條例案件，經檢察官提起公訴（
98 年 度偵字第6296、6534號），本院判決如下：
    主    文
乙○○犯如附表所示之罪，均累犯，各處如附表主文所示之刑（
含主刑、從刑）。應執行有期徒刑拾伍年捌月。扣案之海洛因拾
玖包（合計淨重拾壹點陸柒公克）及另案查扣之海洛因壹包（送
驗淨重零點玖壹伍公克，驗餘淨重零點捌公克），均沒
收銷燬之；扣案之販賣毒品所得新臺幣仟元及NOKIA廠牌行動
電話壹支、電子秤壹台、毒品放置盒壹盒、分裝袋放置盒壹盒、
分裝勺陸支及葡萄糖粉末壹包，均沒收；未扣案之販賣毒品所得
合計新臺幣玖仟元，均沒收之，如全部或一部不能沒收時，以其
財產抵償之。
甲○○共同販賣第一級毒品，處有期徒刑拾伍年貳月。扣案之海
洛因拾玖包（合計淨重拾壹點陸柒公克）及另案查扣之海洛因壹
包（送驗淨重零點玖壹伍公克，驗餘淨重零點捌公克）
，均沒收銷燬之；扣案之販賣毒品所得新臺幣仟元及NOKIA廠
牌行動電話壹支、電子秤壹台、毒品放置盒壹盒、分裝袋放置盒
壹盒、分裝勺陸支及葡萄糖粉末壹包，均沒收。
    犯罪事實
一、乙○○（綽號姐仔、妹仔）前因施用毒品案件，經本院分別
    以91年度易字第1479號、91年度訴字第1399號分別判處有期
    徒刑6 月、10月確定，2 罪接續執行，於民國93年2 月18日
    假釋付保護管束，嗣經撤銷假釋，應執行殘餘刑期有期徒刑
    5 月又7 日；復於93年間，因施用毒品案件，經本院以93年
    度中簡字第1137號判處有期徒刑4 月，並與上開殘刑接續執
    行，甫於95年12月19日縮刑期滿執行完畢。詎仍不知悔改，
    明知海洛因係毒品危害防制條例第2 條第2 項第1 款所規定
    之第一級毒品，不得無故持有、販賣，竟基於意圖營利之販
    賣第一級毒品海洛因之犯意，先向上手陳吉村（現由臺灣臺
    中地方法院檢察署檢察官偵辦中）購買第一級毒品，再分別
    於(一)98年2 月24日晚間9 時50分許、(二)2 月26日下午3 時24
    分許，由鄭順興以行動電話0000000000號，與乙○○所使用
    之行動電話0000000000號聯絡（由乙○○以其所有之NOKI A
    廠牌行動電話1 支，內插不知情男友蔡錦銘出借之00000000
    00號門號卡1 張，該門號卡之申辦名義人為鄭弘濠），分別
    約定購買新臺幣（下同）3000元、6000元之海洛因，隨即雙
    方相約在臺中市○區○○路401 號之「松青超市」前交付，
    並分別於98年2 月24日晚間某時許、2 月26日下午某時許，
    一手交錢，一手交貨，完成海洛因毒品之交易。(三)嗣於98年
    3 月3 日中午12時36分許，鄭順興又以上開行動電話000000
    0000號與乙○○所使用之上開行動電話0000000000號聯絡購
    買3000元之海洛因，雙方仍約定在上開「松青超市」前交付
    ，而乙○○即委由與其共同具有販賣海洛因牟利犯意聯絡之
    甲○○，於同日下午2 時50分許，攜帶海洛因1 包（毛重0.
    58公克，送驗淨重0.3915公克，驗餘淨重0.3833公克）前往
    「松青超市」前交付予鄭順興，並向鄭順興收取3000元現金
    後，再回到乙○○臺中市○區○○路451 巷22號住處，將該
    3000元交付予乙○○。嗣經警循線當場查獲鄭順興，並扣得
    上開海洛因1 小包（在98年度毒偵字第969 號鄭順興施用毒
    品案查扣）。員警復前往乙○○上開住處，搜索查獲海洛因
    19小包（合計淨重11.67 公克）及乙○○所有供本案販毒使
    用之電子秤1 台、毒品放置盒1 盒、分裝袋放置盒1 盒、分
    裝勺6 支（起訴書誤繕為5 支）、葡萄糖粉末1 包、上開NO
    KIA 廠牌行動電話1 支（含0000000000號門號卡1 張）、販
    賣所得3000元，另扣得與本案犯罪無涉之MOTOROLA廠牌行動
    電話1 支（含0000000000號門號卡1 張）、注射器及玻璃球
    等物。
二、案經行政院海岸巡防署中部地區巡防局移送暨內政部警政署
    保安警察第三總隊第一大隊報請臺灣臺中地方法院檢察署檢
    察官偵查起訴。
    理    由
一、按被告以外之人於審判外之言詞或書面陳述，除法律有規定
    者外，不得作為證據，刑事訴訟法第159 條固定有明文，惟
    被告以外之人於審判外之陳述，雖不符同法第159 條之1 至
    之4 規定，而經當事人於審判程序同意作為證據，法院審酌
    該言詞陳述或書面陳述作成時之情況，認為適當者，亦得為
    證據；又當事人、代理人或辯護人於法院調查證據時，知有
    第159 條第1 項不得為證據之情形，而未於言詞辯論終結前
    聲明異議者，視為有前項之同意，同法第159 條之5 亦定有
    明文。查本判決所引用下列各項證據方法之證據能力，被告
    乙○○、甲○○、指定辯護人等、檢察官於本院審理時均表
    示無意見，同意作為證據，且於本院審理中調查證據時，知
    有刑事訴訟法第15 9條第1 項不得為證據之情形，亦未於言
    詞辯論終結前聲明異議，且本院審酌該等證據作成之客觀情
    況均無不當，並無不宜作為證據之情事，依刑事訴訟法第15
    9 條之5 之規定，認均具有證據能力，合先敘明。
二、訊據被告乙○○、甲○○對於上揭犯罪事實，於本院審理時
    均坦承不諱，核與證人鄭順興於警詢中證述之情節相符（見
    警1 卷第15、16頁），又上開鄭順興另案經查扣之白色粉末
    1 包，經送行政院衛生署草屯療養院鑑定結果，確含有第一
    級毒品海洛因成分（送驗淨重0.3915公克、驗餘淨重0.3833
    公克），有該院98年3 月10日草療鑑字第0980300044號鑑定
    書乙份在卷可參（見本院卷第79頁），此外，並有指認身分
    證資料、通訊監察書、通訊監察譯文（見警1 卷第19、20、
    50頁反面、53頁反面、55頁）附卷可稽，足認被告等之自白
    與事實相符，足堪採信。又參以近年來毒品之濫用，危害國
    民健康與社會安定日益嚴重，治安機關對於販賣毒品之犯罪
    行為，無不嚴加查緝，各傳播媒體對於政府大力掃毒之決心
    亦再三報導，已使毒品不易取得且物稀價昂，苟被告等於買
    賣之過程中無利可圖，縱屬至愚，亦無甘冒被取締移送法辦
    判處重刑之危險而平白從事海洛因買賣之理，是其販入之價
    格必較其出售之價格為低，而有從中賺取買賣價差牟利之意
    圖，應屬合理認定，且被告乙○○亦自承購買海洛因後會加
    入葡萄糖希釋再出售乙情明確（見本院卷第95頁），足認確
    有營利之意圖無疑。綜上，本件事證明確，被告2 人上開販
    賣第一級毒品之犯行，均堪以認定，應予依法論科。
三、論罪科刑之理由
(一)、核被告乙○○、甲○○所為，均係犯毒品危害防制條例第4
    條第1 項之販賣第一級毒品罪（被告2 人行為後，毒品危害
    防制條例第4 條第1 項「製造、運輸、販賣第一級毒品者，
    處死刑或無期徒刑；處無期徒刑者，得併科新臺幣1000萬元
    以下罰金」，雖已於98年5 月20日公布修正為「製造、運輸
    、販賣第一級毒品者，處死刑或無期徒刑；處無期徒刑者，
    得併科新臺幣2000萬元以下罰金」，及第17條第2 項增訂「
    犯第4 條至第8 條之罪於偵查及審判中均自白者，減輕其刑
    」之規定。惟依該條例第36條規定自公布後6 個月施行，尚
    不生比較適用之問題）。又被告2 人販賣毒品海洛因前，其
    等持有毒品之低度行為，為持有後進而販賣之高度行為所吸
    收，不另論持有毒品罪。又被告乙○○、甲○○間，就上開
    犯罪事實欄一(三)之販毒行為，有犯意聯絡及行為分擔，均為
    共同正犯。
(二)、被告乙○○所犯上開3 次販賣第一級毒品之行為，犯意各別
    ，行為互殊，應予分論併罰。
(三)、被告乙○○前因施用毒品案件，經本院分別以91年度易字第
    1479號、91年度訴字第1399號分別判處有期徒刑6 月、10月
    確定，2 罪接續執行，於93年2 月18日假釋付保護管束，嗣
    經撤銷假釋，應執行殘餘刑期有期徒刑5 月又7 日；復於93
    年間，因施用毒品案件，經本院以93年度中簡字第1137號判
    處有期徒刑4 月，並與上開殘刑接續執行，甫於95年12月19
    日縮刑期滿執行完畢，有臺灣高等法院被告前案紀錄表在卷
    可按，其於5 年以內故意再犯本件有期徒刑以上之罪，均為
    累犯，除販賣第一級毒品罪法定本刑為「死刑、無期徒刑」
    部分，依法不得加重外，餘則依刑法第47條第1 項規定加重
    其刑。
(四)、再者，依毒品危害防制條例第17條規定，犯同條例第4 條第
    1 項之罪，供出毒品來源，因而破獲者，得減輕其刑。其立
    法用意，旨在鼓勵被告供出其所販賣毒品之來源，以追出其
    前手，清除毒品之氾濫。而所謂「破獲」並無特定之法律意
    義，與一般社會通稱之「破案」相當，足見立法者無意將可
    獲減刑之情形，嚴格解釋為以其來源之前手遭檢察官起訴，
    甚至獲有罪之判決確定為限，反倒有意將減刑之裁量權賦予
    審理之法院依個案審酌，故若因被告提供之線索，逮捕本案
    來源之共犯，即應獲邀前開減刑之寬典（最高法院95年度臺
    上字第489 號判決參照）。經查，被告乙○○因前揭販賣毒
    品犯行為警查獲後，於警詢時供述其毒品來源為「川董」，
    並提供「川董」之聯絡電話（見警1 卷第37、38頁），嗣經
    本院向行政院海岸巡防署海岸巡防總局中部地區巡防局查詢
    本案毒品上手偵辦結果，是否因被告乙○○供述而破獲來源
    ，經該局回覆略以：「98年3 月24日前往臺中地檢署借提乙
    ○○，經乙○○指認上手「川董」即為「陳吉村」無誤，至
    此確定陳吉村之真實身分，並由乙○○處獲悉陳吉村之日常
    作息資訊‧‧‧嗣於98年5 月13日，於臺中市○○○路○段
    258 號查獲陳吉村身上攜帶海洛因及安非他命欲外出交易毒
    品‧‧全案移由臺灣臺中地方法院檢察署偵辦」等情，有該
    局98年7 月14日苗栗字第0980009004號函檢送之偵查報告在
    卷可參（見本院卷第68至70頁），據上足認，業因被告乙○
    ○供述毒品來源而破獲上手「川董」即「陳吉村」販賣毒品
    之犯行，就被告乙○○上開3 次販賣毒品之行為，自均應依
    毒品危害防制條例第17條規定減輕其刑。
(五)、又毒品危害防制條例第4 條第1 項之罪，其法定刑為「死刑
    、無期徒刑」，刑度甚重。然同為販賣第一級毒品之人，其
    原因動機不一，犯罪情節未必盡同，或有大盤毒梟者，亦有
    中、小盤之分，甚或僅止於吸毒者友儕間為求互通有無之情
    形亦所在多有，其販賣行為所造成危害社會之程度自屬有異
    ，法律科處此類犯罪，所設之法定最低本刑卻不可謂不重。
    為達懲儆被告，並可達防衛社會之目的者，自非不可依客觀
    之犯行與主觀之惡性二者加以考量其情狀，是否有可憫恕之
    處，適用刑法第59條之規定酌量減輕其刑，期使個案裁判之
    量刑，能斟酌至當，符合比例原則。考量被告2 人販賣第一
    級毒品，對象僅1 人，數量及所得非多，足見其等非販賣毒
    品之大、中盤商，就全部犯罪情節觀之，尚非重大惡極，相
    較於長期、大量販賣毒品之真正毒梟而言，其對社會秩序與
    國民健康之危害，顯然較不成比例，且被告等犯後均已坦承
    犯行，甚有悔意，倘科以最輕之法定本刑無期徒刑，未免過
    苛，且無從與真正長期、大量販毒之惡行區別，是本院衡其
    等犯罪情狀，認被告等若科以最輕本刑無期徒刑，仍屬過重
    ，在客觀上應足以引起一般人之同情，確有法重情輕之失衡
    情狀，爰均依刑法第59條之規定，就其等所犯販賣第一級毒
    品罪部分，各予以酌量減輕其刑（就被告乙○○部分遞減輕
    之），並就加重之部分，依法先加重其刑後減輕之。
(六)、爰審酌被告2 人為圖私利共同販賣毒品，所為均屬戕害他人
    健康之行為，違反國家禁令，助長社會上施用毒品之不良風
    氣，對社會治安所生之危害非輕，惟販賣之對象僅1 人，數
    量、所得非多，復參之被告各自參與犯行之程度，犯罪後均
    已坦承犯行，足認有悔意，態度尚稱良好等一切情狀，各分
    別量處如主文所示之刑，並就被告乙○○部分定其應執行刑
    ，以示懲儆。
(七)、又刑罰法令關於沒收之規定，兼採職權沒收主義與義務沒收
    主義。職權沒收，係指法院就屬於被告所有，供犯罪所用、
    預備用或因犯罪所得之物，仍得本於職權斟酌是否宣告沒收
    ，例如刑法第38條第1 項第2 款、第3 款、第3 項前段等規
    定屬之。義務沒收，則又可分為絕對義務沒收與相對義務沒
    收。前者指凡法條有：「不問屬於犯人與否，沒收之」之特
    別規定者屬之，法院就此等物品是否宣告沒收，無斟酌餘地
    ，除已證明滅失者外，不問屬於犯人與否或有無查扣，均應
    宣告沒收，例如刑法第38條第1 項第1 款、第2 項、第200
    條、第205 條、第209 條、第219 條、第266 條第2 項、毒
    品危害防制條例第18條第1 項前段等規定屬之；後者，供犯
    罪所用、預備用或因犯罪所得，以屬於被告所有者為限，始
    應予以沒收，故法文內有意省略：「不問屬於犯人與否」之
    條件，例如毒品危害防制條例第19條第1 項前段規定是（最
    高法院97年度729 、1163、1612、2160判決意旨參照）。又
    沒收物之執行完畢與沒收物之不存在，並非一事，因犯罪依
    法必須沒收之物，雖已於共犯中之一人確定判決諭知沒收，
    並已執行完畢，對於其他共犯之判決，仍應宣告沒收（最高
    法院65年度第5 次刑庭庭推總會議決議(二)、最高法院97年度
    臺上字第3915號判決意旨參照）。經查，如上開犯罪事實欄
    一(三)所示，被告2 人於98年3 月3 日販賣予鄭順興海洛因1
    包（毛重約0.58公克，送驗淨重0.3915公克、驗餘淨重公克
    ，另案查扣），參酌上開說明，此包海洛因，既未滅失，仍
    應依毒品危害防制條例第18條第1 項前段規定予以宣告沒收
    銷燬之。本案扣案之海洛因19小包（合計淨重11.67 公克）
    ，乃與上開98年3 月3 日販賣予鄭順興之海洛因1 包，同時
    間購入所剩，業據乙○○供承在卷（見本院卷第93頁），均
    係被告乙○○所有欲販售之毒品，自均應依毒品危害防制條
    例第18條第1 項前段規定予以宣告沒收銷燬之。本案扣案之
    NOKIA 廠牌行動電話1 支（不含0000000000號門號卡），為
    被告乙○○所有，係供被告乙○○內插不知情男友蔡錦銘出
    借之0000000000號門號卡1 張（申辦名義人為鄭弘濠，見本
    院卷第61頁），而供本案販毒聯絡使用之工具，業據被告乙
    ○○供承在卷（見本院卷第34、93頁反面）；又扣案之電子
    秤1 台（3 次販毒行為均有使用秤重之工具）、毒品放置盒
    1 盒（3 次販毒行為均有使用之工具）、分裝袋放置盒1 盒
    （3 次販毒行為均有使用之工具）、分裝勺6 支（起訴書誤
    繕為5 支，3 次販毒行為均有使用之工具）、葡萄糖粉末1
    包（於98年3 月3 日購入，該日之販毒行為有摻入加以稀釋
    使用），均係被告乙○○所有，供本案販毒使用之物，亦據
    被告乙○○供述甚明（見本院卷第93頁正反面），均應依毒
    品危害防制條例第19條第1 項規定，在各次犯行之論罪科刑
    主文項下分別予以諭知沒收之（最高法院98年度臺上字第26
    62號判決意旨參照）。末查，本件被告乙○○上開犯罪事實
    欄一(一)、(二)所示之販賣毒品所得合計為90 00 元，雖未據扣
    案，仍均應依毒品危害防制條例第19條第1 項之規定，宣告
    沒收之，並均諭知如全部或一部不能沒收時，以其財產抵償
    之。另被告等上開犯罪事實欄一(三)之販賣毒品所得3000元，
    業已扣案，自應依法予以宣告沒收之。至扣案之MOTOROLA廠
    牌行動電話1 支（含0000000000號門號卡1 張）、注射器及
    玻璃球等物，核與本案犯罪事實無涉，自不得予以宣告沒收
    。公訴人起訴書內誤繕上開0000000000號行動電話應予沒收
    ，尚有未洽，併予敘明。
據上論斷，應依刑事訴訟法第299 條第1 項前段，毒品危害防制
條例第4 條第1 項、第17條、第18條第1 項前段、第19條第1 項
，刑法第11條、第28條、第47條第1 項、第59條、第51條第5 款
，判決如主文。
本案經檢察官丙○○到庭執行職務。
中    華    民    國    98    年    8     月    21    日
                    刑事第十庭審判長  法  官  李雅俐
                                      法  官  王世華
                                      法  官  蔡美華
以上正本證明與原本無異。
如不服本判決應於收受判決後10日內向本院提出上訴書狀，並應
敘述具體理由；其未敘述上訴理由者，應於上訴期間屆滿後20日
內向本院補提理由書（均須按他造當事人之人數附繕本）「切勿
逕送上級法院」。
                                      書記官  張皇清
中    華    民    國    98    年    8     月    21    日
附錄本案論罪科刑法條全文
毒品危害防制條例第4條第1項
製造、運輸、販賣第一級毒品者，處死刑或無期徒刑；處無期徒
刑者，得併科新臺幣1千萬元以下罰金。
附表：
1.犯罪事實：如犯罪事實欄一(一)所示部分：
  主文：乙○○販賣第一級毒品，累犯，處有期徒刑玖年陸月。
        扣案之NOKIA 廠牌行動電話壹支、電子秤壹台、毒品放
        置盒壹盒、分裝袋放置盒壹盒及分裝勺陸支，均沒收；
        未扣案之販賣毒品所得新臺幣仟元，均沒收之，如全
        部或一部不能沒收時，以其財產抵償之。
2.犯罪事實：如犯罪事實欄一(二)所示部分：
  主文：乙○○販賣第一級毒品，累犯，處有期徒刑玖年捌月。
        扣案之NOKIA 廠牌行動電話壹支、電子秤壹台、毒品放
        置盒壹盒、分裝袋放置盒壹盒及分裝勺陸支，均沒收；
        未扣案之販賣毒品所得新臺幣陸仟元，均沒收之，如全
        部或一部不能沒收時，以其財產抵償之。
3.犯罪事實：如犯罪事實欄一(三)所示部分：
  主文：乙○○共同販賣第一級毒品，累犯，處有期徒刑玖年陸
        月。扣案之海洛因拾玖包（合計淨重拾壹點陸柒公克）
        及另案查扣之海洛因壹包（送驗淨重零點玖壹伍公克
        ，驗餘淨重零點捌公克），均沒收銷燬之；扣案
        之販賣毒品所得新臺幣仟元及NOKIA 廠牌行動電話壹
        支、電子秤壹台、毒品放置盒壹盒、分裝袋放置盒壹盒
        、分裝勺陸支及葡萄糖粉末壹包，均沒收。


司法院資訊處製作；財團法人民間司法改革基金會備份。
